【裁判字號】    98,重抗,33
【裁判日期】    981030
【裁判案由】    所有權移轉登記
【裁判全文】
臺灣高等法院高雄分院民事裁定          98年度重抗字第33號
抗告人  乙○○
抗告人  戊○○
抗告人  甲○○
抗告人  丁○○
抗告人  丙○○
相對人  庚○○○
相對人  己○○
上列當事人間請求所有權移轉登記事件，對於中華民國98年9 月
25日臺灣高雄地方法院98年度補字第722 號所為裁定，提起抗告
，本院裁定如下：
    主  文
原裁定廢棄。
    理  由
一、按民事訴訟法第77條之1 第1 至3 項規定，訴訟標的之價額
    ，由法院核定；核定訴訟標的之價額，以起訴時之交易價額
    為準，無交易價額者，以原告就訴訟標的所有之利益為準；
    法院因核定訴訟標的之價額，得依職權調查證據。
二、經查：本件抗告人等於原審起訴時之聲明，係針對相對人等
    母子應將抗告人等共有三間木造房子，門牌為高雄巿新興區
    ○○路73 巷9號( 民國35年初設籍舊門牌高雄巿新興區展昌
    里1 鄰興昌巷54號) 所占有之土地即高雄巿新興區○○段
    1805號之部分土地( 確實面積以重新測量以其成果面積為準
    ，舊地段、地號為高雄巿新興區○○○段288 之9 號地號)
    移轉所有權給抗告五人為公同共有。
三、依上開訴之聲明，其訴訟標的之價額不明，法院應依上揭規
    核定之。雖原法院曾於98年6 月3 日通知抗告人查報本件訴
    訟標的占用上開土地部分面積若干，俾核定本件訴訟標的之
    價額（見原審卷第64頁），惟抗告人於98年6 月25日陳報稱
    ：占用1805號土地部分面積若干，實必須測量，如能行文地
    政事務所派員外出測量，由勘測成果圖即可知悉占用面積為
    何，抗告人會配合繳納等語( 見原審卷第72頁) 。嗣後原審
    則裁定，限抗告人等於收到裁定送達十日內依民事訴訟法第
    77條之1 規定，查報應受判決事項聲明中所指各該相對人占
    用土地之面積，並依民事訴訟法第77條之13規定定費率補繳
    裁判費，如未依期補正，即駁回抗告人之訴，有該裁定附卷
    可稽（見原審卷第80頁) 。抗告人乃於98年9 月23日陳報所
    占用坐落高雄市○○區○○段四小段1805地號土地1,020 平
    方公尺全部面積，有該陳報狀可按（見原審卷第85頁）。
四、原審乃以該土地每平方公尺公告現值為61,965元，乘以該土
    地全部面積1,020 平方公尺，核定本件訴訟標的價額為新臺
    幣（下同）63,204,300元（即計算式︰1,020 平方公尺×公
    告現值61,965元／平方公尺＝63,204,300元），應徵第一審
    裁判費568,248 元，並依民事訴訟法第249 條第1 項但書之
    規定，限抗告人於收受本裁定送達10日內補繳，逾期不繳，
    即駁回其訴，有上開裁定可按( 見原審卷第88頁) 。然查上
    開抗告人起訴之聲明為：相對人等母子應將抗告人等共有三
    間木造房子，即門牌為高雄巿新興區○○路73巷9 號( 民國
    35年初設籍舊門牌高雄巿新興區展昌里1 鄰興昌巷54號)所
    占有之土地即高雄巿新興區○○段1805號之部分土地( 確實
    面積以重新測量以其成果面積為準，舊地段、地號為高雄巿
    新興區○○○段288 之9 號地號) 移轉所有權給抗告五人為
    公同共有；則法院自應以抗告人請求之土地價值核定本件訴
    訟標的之價額，而抗告人等提起抗告已提出高雄巿政府地政
    處新興地政事務所土地複丈成果圖，主張請求之土地面積為
    98.06 平方公尺，法院自應以抗告人主張之範圍核定本件訴
    訟標的之價額，原審逕以上開土地全部面積予以核定訴訟標
    的之價額，似有未洽。
五、抗告人抗告意旨指摘原裁定不當，求予廢棄，為有理由；應
    由本院廢棄原裁定。又訴訟標的之價額核定後，法院並應限
    期命補繳裁判費，是本件自應發回，由原法院另為適法之裁
    定。
據上論結，本件抗告為有理由，依民事訴訟法第492 條，裁定如
主文。
中    華    民    國    98    年    10    月    30    日
                            民事第五庭
                                審判長法官  蔡明宛
                                法      官  魏式璧
                                法      官  田平安
以上正本證明與原本無異。
如不服本裁定應於送達後10日內向本院提出抗告狀（並按他造當
事人之人數附繕本），並繳納抗告費新臺幣1,000 元。
中    華    民    國    98    年    10    月    30    日
                                書  記  官  吳華榮


司法院資訊處製作；財團法人民間司法改革基金會備份。
